最　高　行　政　法　院　裁　定
                                      100年度裁字第205號
聲  請  人　呂萬鑫
上列聲請人因與相對人臺中市中山地政事務所間土地複丈事件，
對於中華民國99年9月9日本院99年度裁字第2039號裁定，聲請再
審，本院裁定如下：
　　主  文
再審之聲請駁回。
再審訴訟費用由聲請人負擔。
　　理  由
一、按對於終審法院之裁定有所不服，除合於法定再審原因得聲
    請再審外，不容以其他之方法聲明不服，故不服終審法院之
    裁定而未以聲請再審之程序為之者，仍應視其為再審之聲請
    ，而依聲請再審程序調查裁判。本件聲請人提出抗告狀對於
    本院確定裁定聲明不服，依上說明，仍應視其為再審之聲請
    ，而依聲請再審程序調查裁判。次按聲請人聲請再審，應依
    行政訴訟法第283條準用第277條第1項第4款之規定表明再審
    理由，此為必須具備之程式。所謂表明再審理由，必須指明
    確定裁定有如何合於再審理由之具體情事，始為相當。倘僅
    泛言有何條款之再審事由，而無具體情事者，尚難謂已合法
    表明再審理由。如未表明再審理由，法院無庸命其補正。又
    行政訴訟法第273條第1項第1款所謂適用法規顯有錯誤者，
    係指原裁判所適用之法規與該案應適用之法規相違背或與解
    釋、判例有所牴觸者而言。至於法律上見解之歧異，當事人
    對之縱有爭執，要難謂為適用法規顯有錯誤，而據為再審之
    理由。
二、本件聲請人前因有關土地複丈事件提起行政訴訟，經臺中高
    等行政法院以民國97年度訴字第331號判決（下稱原判決）
    駁回，並經本院以99年度裁字第2039號裁定（下稱原確定裁
    定）維持而告確定。聲請人復對原確定裁定聲請再審，其聲
    請意旨略以：依行政程序法第2條規定，相對人係為行政機
    關，土地複丈程序應依行政程序法進行，而行政程序法就期
    間計算定有明文，與民法有別，又地籍測量規則第216條明
    定土地複丈案件應於收件日起算第15日內辦理完竣，然原判
    決就期間之計算，援引民法第120條規定論斷，構成適用法
    規不當，是聲請人依行政訴訟法第243條第1項規定提起上訴
    ，要難謂為不合法；又聲請人依土地法第47條、地籍測量實
    施規則第207條及第209條規定申請土地複丈，相對人未於法
    定期間內作為，聲請人認權利及利益遭受損害，依訴願法第
    2條第1項提起訴願，而訴願機關決定訴願不受理，原判決認
    聲請人所提訴願事件非屬訴願救濟範圍內之事項，均未合訴
    願法第2條第1項，顯屬違背法令，故聲請人依行政訴訟法第
    243條第1項提起上訴，應無不合；聲請人已於起訴狀所附照
    片，舉證聲請人已善盡指界義務之事實，而相對人主張聲請
    人未盡指界義務，依舉證責任原則，應由相對人負舉證責任
    ，然原判決逕認聲請人未盡應為之指界義務，違反行政訴訟
    法第136條及民事訴訟法第277條規定，構成判決違背法令；
    又相對人主張二度改定再複丈日，惟97年4月17日及97年4月
    28日承辦人民申請複丈案件處理期限延期申請書並未有首長
    核示批准，與地籍測量實施規則第216條規定不合，原判決
    以二次再度複丈延期經機關首長核准，據以作為判決之基礎
    ，並論斷二度改定複丈日聲請人均未到場，與行政訴訟法第
    136條及民事訴訟法第277條規定未合，亦構成判決違背法令
    ；原判決對聲請人之主張未予論斷，就聲請人所舉證據，亦
    未記明其得心證之理由，顯有判決不備理由之違背法令，而
    原確定裁定以上訴不合法，予以裁定駁回，要難謂當等語。
    經查其內容無非重複述其對原判決不服之理由，並指摘原
    判決理由不備，然而，聲請人之上訴理由，業經原確定裁定
    審認「無非係重述其於原審已提出而為原判決所不採之主張
    ，而就原審取捨證據、認定事實之職權行使，指摘其為不當
    ，並就原審已論斷者，泛言未論斷，或就原審所為論斷，泛
    言其論斷矛盾，而非具體說明其有何不適用法規或適用法規
    不當之情形，並揭示該法規之條項或其內容，及合於行政訴
    訟法第243條第2項所列各款之事實，難認對該判決之如何違
    背法令已有具體之指摘」。按「對原判決之如何違背法令為
    具體之指摘」乃不確定的法律概念，其涵攝範圍如何，難免
    見仁見智，當事人對之縱有爭執，屬於適用訴訟法之見解歧
    異，要難謂為適用法規顯有錯誤。從而，原確定裁定以聲請
    人之上訴不合法駁回，尚無適用行政訴訟法第249條第1項錯
    誤之問題。是以，原確定裁定之論斷，縱令與聲請人之認知
    有所差距，亦屬適用訴訟法見解歧異之問題。揆諸首揭說明
    ，本件再審之聲請顯無理由，應予駁回。
三、依行政訴訟法第283條、第278條第2項、第104條、民事訴訟
    法第95條、第78條，裁定如主文。
中　　華　　民　　國　　100　 年　　1　　 月　　20　　日
                    最高行政法院第六庭
                        審判長法官　藍　獻　林
                              法官　帥  嘉  寶
                              法官　廖　宏　明
                              法官　姜　素　娥
                              法官　林　文　舟

以  上  正  本  證  明  與  原  本  無  異
中　　華　　民　　國　　100　 年　　1　　 月　　24　　日
　　　　　　　　　　　　　　　書記官　邱　彰　德